【裁判字號】    99,簡上,398
【裁判日期】    990729
【裁判案由】    詐欺
【裁判全文】
臺灣桃園地方法院刑事判決             99年度簡上字第398號
上  訴  人
即  被  告  丙○○
上列上訴人因被告詐欺案件，不服本院民國99年4 月7 日99年度
桃簡字第149 號第一審簡易判決（聲請簡易判決處刑書案號：98
年度偵字第24013 號），提起上訴，並經臺灣桃園地方法院檢察
署檢察官移送併辦（99年度偵字第3523號），本院管轄之第二審
地方法院合議庭判決如下：
    主  文
原判決撤銷。
丙○○幫助意圖為自己不法之所有，以詐術使人將本人之物交付
，處拘役伍拾日，如易科罰金以新臺幣壹仟元折算壹日。
    事  實
一、丙○○明知金融帳戶為個人理財工具，申請開設金融帳戶並
    無任何特殊之限制，一般民眾皆可以存入最低開戶金額之方
    式申請之，且一個人可以在不同之金融機構申請多數之存款
    帳戶使用，取得甚易。而可預見時下以電話或網際網路詐騙
    促使被害人以操作銀行自動付款機而詐取金錢之行為甚為猖
    獗，且廣為媒體報導，並經政府有關機關呼籲，不要受騙。
    依一般人之社會生活經驗，苟不以自己名義申請開戶，卻向
    不特定人蒐集他人之帳戶，其目的極可能利用該帳戶供作非
    法詐財之用，又對交付帳戶供他人使用雖無必然遭該他人利
    用為遂行詐欺犯罪之確信，但仍以該他人縱持以犯罪亦不違
    本意，而基於幫助他人為詐欺之不確定犯意，先於民國98年
    9 月9 日向玉山商業銀行林口分行開立000-0000000000000
    號帳戶，隨即於該日至桃園縣龜山鄉長庚醫院林口分院旁之
    統聯客運站，將其所有玉山銀行林口分行上開帳戶之存摺、
    提款卡，交付某真實姓名不詳之詐欺集團成員丁○○，又於
    電話中告知丁○○所屬集團分子其之提款卡密碼。嗣該詐欺
    集團成員分子，即意圖為自己不法之所有，於98年9 月11日
    18 時30 分許、同日晚間20時許，分別以電話假冒雅虎奇摩
    拍賣網站客服人員，向乙○○、甲○○謊稱付款方式設定錯
    誤，須依指示操作ATM 云云，致乙○○、甲○○均陷於錯誤
    ，依指示操作ATM ，因而分別匯入新台幣（下同）29,989元
    、29,989元至丙○○提供之上開帳戶內。嗣乙○○、甲○○
    發覺受騙而報警循線查獲。
二、案經桃園縣政府警察局大園分局報告臺灣桃園地檢署檢察官
    偵查後聲請以簡易判決處刑，並經臺灣桃園地方法院檢察署
    檢察官移送併辦。
    理  由
壹、證據能力：
一、按「被告以外之人於審判外之言詞或書面陳述，除法律有規
    定者外，不得作為證據。」「前項規定，於第161 條2 項之
    情形及法院以簡式審判程序或簡易判決處刑者，不適用之。
    …」，刑事訴訟法159 條第1 項、第2 項前段定有明文。本
    件為第一審簡易判決之上訴案件，是依刑事訴訟法159 第2
    項前段規定，證人乙○○、甲○○之警詢證詞，具有證據能
    力。又按「被告以外之人於審判外之陳述，雖不符前四條之
    規定，而經當事人於審判程序同意作為證據，法院審酌該言
    詞陳述或書面陳述作成時之情況，認為適當者，亦得為證據
    。」「當事人、代理人或辯護人於法院調查證據時，知有第
    一百五十九條第一項不得為證據之情形，而未於言詞辯論終
    結前聲明異議者，視為有前項之同意。」刑事訴訟法159 條
    之5 亦定有明文。本件被告於本院審理時知有上開二人之警
    詢證詞，均未於言詞辯論終結前聲明異議，本院審酌並無證
    據顯示該二人於警詢時遭受任何強暴、脅迫、不正取供之外
    部情況，認為適於作為證據，依上開規定，該二人之警詢證
    詞自有證據能力。
二、按「除前三條之情形外，下列文書亦得為證據：一、除顯有
    不可信之情況外，公務員職務上製作之紀錄文書、證明文書
    。二、除顯有不可信之情況外，從事業務之人於業務上或通
    常業務過程所須製作之紀錄文書、證明文書。三、除前二款
    之情形外，其他於可信之特別情況下所製作之文書。」刑事
    訴訟法159 條之4 亦定有明文。卷附之被告帳戶之開戶資料
    、歷史往來明細、被害人之匯款、存款執據均為銀行人員於
    日常業務所製作之證明文書及紀錄文書，依上開規定，自有
    證據能力。
貳、實體部分：
一、訊據被告固供承上開帳戶確係由其所申請開立並交付他人，
    惟矢口否認有何上開犯行，辯稱：伊係應徵載送應召小姐至
    飯店性交易之馬伕之工作，對方向伊說伊收的是現金，對方
    不認識伊，怕伊跑掉，所以伊收取現金後要存入自己帳戶內
    ，對方再用伊帳戶之提款卡及密碼提款出來；伊當初雖非和
    丁○○聯絡應徵工作，但98年9 月9 日在桃園縣龜山鄉長庚
    醫院林口分院旁之統聯客運站，向伊收取帳戶存摺、提款卡
    的人是丁○○，其後來查出丁○○該人後，即向警報案查獲
    丁○○，可證明伊並無幫助犯罪之意云云。惟查：(1)、被害
    人乙○○、甲○○之被害過程業據渠等於警詢時指述綦詳，
    復有渠等被害人所提出之提款機交易明細表、被告上開帳戶
    開戶基本資料及交易明細查詢等文件在卷可稽，且依被告上
    開帳戶之交易明細表所示，上開被害人匯入款項後，隨即遭
    人領走，足認被告上開二帳戶確實供犯罪集團成員作為向被
    害人詐欺取財後，取得贓款所用之工具。(2)、被告自稱其應
    徵應召小姐之馬伕，然應召集團本即係非法行業，任何人均
    知之甚明，被告既非該集團所熟識之人，絕無聘僱被告擔任
    馬伕之理，是被告所稱之應徵工作過程，即已非合理。再者
    ，被告擔任馬伕工作，收取男客之現金後，應召集團大可叫
    被告將此不法所得面交集團人員或直接匯入集團人員之帳戶
    內，亦絕無使用毫不熟識之被告帳戶之理。況依被告所言，
    被告本即明知其之帳戶交予他人，係作不法使用，是被告更
    對其之帳戶為詐騙集團作為人頭帳戶乙節具備不確定之故意
    。(3)、再依金融機構接受客戶申請一般存款帳戶之現況，絕
    大多數不須任何條件，亦無須任何費用（或僅須區區數百至
    一千元之開戶費），即任何人均可辦理金融帳戶存摺使用，
    如無特殊理由，實無借用他人存摺使用之必要；而金融存摺
    事關存個人財產權益之保障，倘有不明之金錢來源，甚而悠
    關個人之法律上之責任，其專有性甚高，除非本人、與本人
    具有信賴關係或其他特殊原因，難認有何流通使用之可能，
    一般人均有妥為保管防阻他人任意使用之認識；縱使特殊情
    況偶有交付他人使用之需，亦必然深入瞭解用途及合理性後
    ，再行提供以使用，方符常情；且該等專有物品如落入不明
    人士手中，而未加以闡明正常用途，極易被利用為與財產有
    關之犯罪工具，此為吾人依一般生活認知所易於體察之常識
    。查被告為四十餘歲之成年人，其早已進入社會多時，可見
    並非無社會經驗及相當智識之人，就提供帳戶與不認識之人
    使用，將為他人作為詐欺犯罪之工具，而有幫助他人犯罪之
    可能，自難諉為不知，亦非全然無可預見。是被告可預見金
    融帳戶存摺提供詐騙集團使用，將幫助詐騙集團實施詐欺犯
    罪，仍為一己之利益，將上開帳戶交予不明之詐騙集團使用
    ，被告顯有縱有人以其金融帳戶實施詐欺犯罪亦不違背其本
    意之幫助故意自明。(4)、本院向桃園縣警察局蘆竹分局函詢
    警方於98年10月14日下午1 時30分許在蘆竹鄉○○路77號前
    查獲丁○○之經過，經該分局於99年6 月4 日以蘆警分刑字
    第0991113878號函回復稱：被告於98年10月14日下午1 時許
    ，至該分局南崁派出所報案，自稱其上開玉山銀行帳戶已列
    為警示帳戶，經被告向員警供稱其所有之上開帳戶係交由一
    名男子使用，經其指認犯嫌為丁○○；嗣後，被告又稱在蘆
    竹鄉○○路77號前發現當初交付帳戶之車手，並帶同警員前
    往查獲丁○○等語。而證人丁○○亦於本院審理時證稱確係
    伊出面向被告收取帳戶提款卡及存摺等語。是被告辯稱係其
    主動幫助警方查獲丁○○，並無疑義。然被告幫助警方查獲
    丁○○之時，上開二被害人已受害，且被告之帳戶早已列入
    警示帳戶，而且警方亦早已於98年9 月12日即已對被告製作
    警詢筆錄，是被告自該時起即已受刑事偵查，被告嗣後再幫
    助警方查獲丁○○，無足向前追溯否定其幫助詐欺之主觀犯
    意，此僅為法院量刑參考之事項而已。綜上，本案事證至明
    ，應依法論科。
二、核被告所為，係犯刑法第30條第1 項前段、第339 條第1 項
    之幫助詐欺罪。被告以一個提供帳戶之不法處分行為，而一
    次提供上開二帳戶供詐欺集團使用，而致上開二被害人受害
    ，核屬想像競合犯，應依刑法第55條規定，從一重處斷。被
    告為詐欺之從犯，應依刑法第30條第2 項之規定減輕其刑。
    原審予以論罪科刑，固非無見，然未及審究被告主動幫助警
    方查獲丁○○之車手集團分子之量刑應參酌之事項，仍有未
    洽，自應由本院將之撤銷改判。爰審酌被告提供上開帳戶供
    詐騙集團使用，助長訛詐風氣，且使執法人員難以追查該詐
    騙集團之真實身分，惡性非輕，且其犯後飾詞卸責之態度及
    被害人為詐欺集團訛詐之金額尚非鉅額，被告賠償被害人，
    被告主動幫助警方查獲丁○○之車手集團分子等一切情狀，
    量處如主文所示之刑，並諭知易科罰金之折算標準。
三、檢察官移送併辦之99年度偵字第3523號案件件，與本案具有
    事實上同一案件之關係，自在本院一併審判之範圍內。
據上論斷，應依刑事訴訟法第455 條之1 第1 項、第3 項、第36
9 條第1 項前段、第364 條、第299 條第1 項前段，刑法第30條
第1 項前段、第2 項、第339 條第1 項、第55條、第41條第1 項
前段，刑法施行法第1 條之第1 項、第2 項前段，判決如主文。
本案經檢察官蔡奇曉到庭執行職務
中    華    民    國    99    年    7     月    29    日
                  刑事第 三 庭審判長法  官  謝順輝
                                    法  官  楊麗文
                                    法  官  曾雨明
上正本證明與原本無異。
本件不得上訴。
                                    書記官  蘇  萱
中    華    民    國    99    年    7     月    29    日
附錄論罪科刑法條：
中華民國刑法第30條
（幫助犯及其處罰）
幫助他人實行犯罪行為者，為幫助犯。雖他人不知幫助之情者，
亦同。
幫助犯之處罰，得按正犯之刑減輕之。
中華民國刑法第339條
（普通詐欺罪）
意圖為自己或第三人不法之所有，以詐術使人將本人或第三人之
物交付者，處5 年以下有期徒刑、拘役或科或併科1 千元以下罰
金。
以前項方法得財產上不法之利益或使第三人得之者，亦同。
前二項之未遂犯罰之。

司法院資訊處製作；財團法人民間司法改革基金會備份。
